臺灣桃園地方法院刑事判決
110年度易字第727號
公  訴  人  臺灣桃園地方檢察署檢察官 
被      告  李玉婷



選任辯護人  林曜辰律師(法扶律師)
上列被告因詐欺案件，經檢察官提起公訴（109年度偵字第23894
號），被告於準備程序中就被訴事實為有罪之陳述，經告知簡式
審判程序之旨，並聽取公訴人、被告、辯護人之意見後，本院合
議庭裁定由受命法官獨任進行簡式審判程序，判決如下：
    主  文
李玉婷共同犯洗錢防制法第十四條第一項之洗錢罪，處有期徒刑
貳月，併科罰金新臺幣貳萬元，罰金如易服勞役，以新臺幣壹仟
元折算壹日；又共同犯洗錢防制法第十四條第一項之洗錢罪，處
有期徒刑參月，併科罰金新臺幣參萬元，罰金如易服勞役，以新
臺幣壹仟元折算壹日。應執行有期徒刑肆月，併科罰金新壹幣肆
萬元，罰金如易服勞役，以新臺幣壹仟元折算壹日。
未扣案之犯罪所得新臺幣貳仟元沒收，於全部或一部不能沒收或
不宜執行沒收時，追徵其價額。
    事  實
一、李玉婷依其智識程度與社會生活經驗，可預見在一般正常情
    況下，有使用金融帳戶收受、提領款項需求之人，應會使用
    自己之帳戶，以避免假手他人帳戶可能遭侵占款項或事後發
    生無謂爭議，實無委由他人提供帳戶收受及提領款項後，再
    予轉交之必要，而若有人刻意使用他人帳戶存取款項，亦可
    預見可能係要利用人頭帳戶以作為收受詐欺款項等不法使用
    ，並藉此隱匿詐欺款項之去向、所在，竟仍基於上揭情節縱
    使發生亦不違反其本意之不確定故意，而與真實身分不詳之
    某詐欺集團成員，共同意圖不法之所有，基於詐欺取財與洗
    錢之犯意聯絡，於民國109年5月4日前某日，將其所申請之
    中國信託商業銀行帳號000-000000000000號帳戶（下稱中信
    帳戶）交由該詐騙集團成員使用，並允諾若有款項存入前開
    帳戶，會依指示於提領後將款項交予該詐欺集團成員。嗣該
    名詐騙集團成員即於附表一所示之時間，向吳佳典、陳秋菊
    施用附表一所示之詐術，使吳佳典、陳秋菊因此陷於錯誤，
    將款項匯入該中信帳戶中。嗣李玉婷按該詐騙集團成員指示
    ，持其所有之提款卡，於109年5月4日下午3時41分至47分許
    ，前往桃園市龍潭區之統一超商領得新臺幣（下同）11萬2,
    000元，並從中取得2千元報酬，餘款再轉交該詐騙集團成員
    ，而掩飾詐欺犯罪所得之去向。
    理  由
一、上揭犯罪事實，業據被告李玉婷於本院準備程序時（見易字
    卷第246頁）自白不諱，且與證人即告訴人吳佳典、陳秋菊
    偵查時證述情節大致相符（見偵字卷第33至35頁、107至108
    頁），並有如附表二所示之證據資料在卷可稽，足認被告之
    上開任意性自白，核與事實相符，而堪採信。
二、論罪科刑
　 （一）按洗錢防制法第2 條第2 款、第3 條第2 款規定，掩
         飾或隱匿刑法第339 條犯罪所得之本質、來源、去向
         、所在、所有權、處分權或其他權益者，即構成洗錢
         行為。財產犯罪行為人利用人頭帳戶收取犯罪所得之
         情形，於被害人將款項匯入人頭帳戶之際，財產犯罪
         即已完成，並因該款項進入形式上與犯罪行為人毫無
         關聯之人頭帳戶，以致於財產犯罪所得之實際支配者
         （即帳戶之實際使用者）與帳戶名義人不相符合。財
         產犯罪行為人將帳戶內之款項提領而出後，即可藉此
         掩飾犯罪所得之去向及所在。簡言之，人頭帳戶可提
         供名實不符之資金流向，於提領後形成金流斷點，產
         生與前置犯罪間去聯結之作用，而達到掩飾犯罪所得
         之目的。故立於帳戶利用者之角度，利用人頭帳戶轉
         匯或提領特定犯罪所得，即屬前揭洗錢防制法所規範
         之洗錢行為。
　 （二）核被告所為，均係犯洗錢防制法第14條第1 項之一般
         洗錢罪、刑法第339 條第1 項之詐欺取財罪。公訴意
         旨雖漏未論及被告就此部分尚涉有一般洗錢罪，惟此
         部分犯行與被告被訴共同犯詐欺取財罪之犯行有想像
         競合犯之裁判上一罪關係，自為起訴效力所及，且業
         經本院於訊問時當庭諭知被告，足使被告及其辯護人
         有實質答辯之機會，已無礙被告防禦權之行使，本院
         自得併予審理認定，附此敘明。
　 （三）被告與真實身分不詳之詐欺集團成員，就上開犯行間
         ，係在合同意思範圍內，各自分擔犯罪行為之一部，
         並相互利用他人之行為，以達遂行詐欺取財及洗錢等
         犯行，有犯意聯絡及行為分擔，均應論以共同正犯。
　 （四）罪數說明：
　　　　 1、詐欺取財罪係侵害個人財產法益之犯罪，其罪數計
            算，以被害人數、被害次數之多寡，決定其犯罪之
            罪數。而洗錢防制法立法目的除了維護金融秩序之
            外，亦旨在打擊犯罪。尤其在個人財產法益犯罪中
            ，行為人詐取被害人金錢後，如透過洗錢行為而掩
            飾、隱匿所得去向，非惟使檢警難以追緝，亦使被
            害人無從求償。故洗錢防制法透過防制洗錢行為，
            促進金流透明，得以查緝財產犯罪被害人所騙金錢
            之流向，而兼及個人財產法益之保護。從而，洗錢
            防制法第14條第1項洗錢罪之罪數計算，亦應以被
            害人人數為斷（最高法院110年度台上字第十八12
            號判決意旨參照）；且如就同一被害人施行詐欺犯
            行後，透過洗錢行為以掩飾、隱匿所得去向，因目
            的單一且具有行為重疊性，自應以一行為論處想像
            競合犯。
　　　　 2、經查，被告就事實欄所示犯行，係以一行為同時觸
            犯刑法第339條第1項詐欺取財罪、洗錢防制法第14
            條第1項之一般洗錢罪，均為想像競合犯，各應依
            刑法第55條規定，從較重一般洗錢罪處斷。又被告
            就不同被害人吳佳典、陳秋菊所犯一般洗錢罪間，
            犯意各別，行為互殊，應予分論併罰。
　   （五）按犯洗錢防制法第14條、第15條之罪，在偵查或審
           判中自白者，減輕其刑，洗錢防制法第16條第2 項
           定有明文。被告於本院準備程序中就其所犯洗錢罪
           坦承不諱，依洗錢防制法第16條第2項規定，減輕其
           刑。
　   （六）爰審酌被告提供其申辦之中信帳戶資料予真實身分
           不詳之詐欺集團成員，遂行詐欺犯行，且製造金流
           斷點，掩飾詐欺犯罪所得去向，破壞社會治安與金
           融秩序，並造成告訴人吳佳典、陳秋菊受有財產上
           之損害，所為實屬不該，另考量被告於偵查、審理
           過程中，漠視司法機關之訴訟程序，均未到庭，經
           本院兩次通緝後，施以強制處分始得以進行審理程
           序，態度難認良好，雖其犯後固終能坦承犯行，惟
           其於法律扶助基金會指派之辯護人努力協助下，與
           告訴人吳佳典達成和解，卻於事後拒絕履行和解條
           件且再度失聯，有本院易字卷卷附之公務電話紀錄
           可查，其誠信已有可議之處、浪擲司法資源，難認
           其確有悔意；另斟酌告訴人陳秋菊表示不欲再追究
           所受損害，本件依法處理即可之意見、被告之犯罪
           動機暨其生活及經濟狀況、職業、素行、年紀及智
           識程度、領有輕度身心障礙證明(見偵字卷第19頁)
           等一切情狀，分別量處如主文所示之刑，並諭知罰
           金如易服勞役之折算標準。併審酌被告犯罪行為之
           不法及罪責程度、罪質及關聯性、情節、次數、行
           為態樣等，就其所犯各罪為整體非難評價定其應執
           行之刑及罰金如主文所示，並諭知罰金易服勞役之
           折算標準，以示懲儆。
　   （七）末查，被告雖未曾因故意犯罪受有期徒刑以上刑之
           宣告，惟被告拒不配合偵查、審理程序、拒絕履行
           和解條件，難認有悔意等情節，業如前述，本院認
           為所宣告之刑，已無刑法第74條所指「暫不執行為
           適當」情形，而不宜為緩刑宣告，附此說明。
三、沒收
   （一）被告為本件犯行所分得之款項共計2,000元，並未扣案
         且為其詐欺犯行之犯罪所得，其雖與告訴人吳佳典達
         成和解，卻拒絕履行和解條件，已說明如前，是被告
         仍因犯罪而坐享犯罪所得，為徹底剝奪其不法利得，
         應依刑法第38條之1第1項前段、第3項規定宣告沒收，
         於全部或一部不能沒收或不宜執行沒收時，追徵其價
         額。
   （二）依洗錢防制法第十八條、刑法施行法第10之3 條之規
         定，洗錢防制法關於沒收之規定應優先於刑法相關規
         定。亦即就洗錢行為標的之財物或財產上利益，均應
         依洗錢防制法第十八條規定予以沒收；至洗錢行為本
         身之犯罪所得或犯罪工具之沒收，以及發還被害人及
         善意第三人之保障等，即適用104 年12月30日及105 
         年6 月22日修正公布之中華民國刑法沒收專章之規定
         。而洗錢防制法第十八條第1 項乃採義務沒收主義，
         只要合於前述規定，法院固應即為相關沒收之諭知。
         然該洗錢行為之標的是否限於行為人所有者始得宣告
         沒收，法無明文，實務上一向認為倘法條並未規定「
         不問屬於犯罪行為人與否均沒收」時，自仍以屬於被
         告所有者為限，始應予沒收，此可由實務上處理毒品
         危害防制條例第19條第1 項就犯特定毒品犯罪所用、
         所得之物義務沒收適用上，仍均以屬於被告所有者為
         限，始應予以沒收可徵，本院認在洗錢防制法並未規
         定「不問屬於犯罪行為人與否」情形下，自宜從有利
         於被告之認定，以該沒收標的屬行為人所有者始得宣
         告沒收。實務上詐欺集團之車手、收水，通常負責提
         領贓款並暫時保管至贓款交付予上手詐欺集團成員，
         再由上手詐欺集團成員將車手所提領之贓款依一定比
         例，發放予車手作為提領贓款之報酬，而車手、收水
         對於所提領、繳回之詐欺贓款並無何處分權限，亦無
         事實上之共同處分權限，自不應就車手、收水已繳回
         之詐騙贓款總額全部予以宣告沒收。從而，被告所提
         領之款項，除上揭保留作為領款報酬之2,000元外，其
         餘均已交與詐欺集團指定之成員，就該繳回部分款項
         已無事實上之管領、處分權，此部分自無庸依洗錢防
         制法第十八條第1 項前段規定宣告沒收。
據上論斷，應依刑事訴訟法第273 條之1 第1 項、第299 條第1
項前段，判決如主文。
本件經檢察官陳雅譽偵查起訴，檢察官董諭到庭執行職務。
中　　華　　民　　國　　111 　年　　4 　　月　　14　　日
刑事第五庭    法　官　曾淑君
以上正本證明與原本無異。
如不服本判決應於收受判決後20日內向本院提出上訴書狀，並應
敘述具體理由。其未敘述上訴理由者，應於上訴期間屆滿後20日
內向本院補提理由書(均須按他造當事人之人數附繕本)「切勿逕
送上級法院」。
                            書記官　姚承瑋
中　　華　　民　　國　　111 　年　　4 　　月　　15　　日



附錄本件論罪科刑法條：刑法第339條、洗錢防制法第14條
中華民國刑法第339條
（普通詐欺罪）
意圖為自己或第三人不法之所有，以詐術使人將本人或第三人之
物交付者，處5年以下有期徒刑、拘役或科或併科50萬元以下罰
金。
以前項方法得財產上不法之利益或使第三人得之者，亦同。
前二項之未遂犯罰之。

洗錢防制法第14條
有第二條各款所列洗錢行為者，處7年以下有期徒刑，併科新臺
幣5百萬元以下罰金。
前項之未遂犯罰之。
前二項情形，不得科以超過其特定犯罪所定最重本刑之刑。



附表一
編號 告訴人 詐騙方式 李玉婷領款並交付詐騙集團成員之時、地 1 吳佳典 109年5月3日上午2時許，為詢問貸款事宜而與真實姓名不詳、自稱「張崇民」之男子互加LINE好友。「張崇民」佯稱只需先繳清利息1萬2千元，即可放款20萬元，致吳佳典陷於錯誤，於翌(4)日下午4時44分許，在高雄市透過網路銀行轉帳1萬2千元至李玉婷前開帳戶內。 109年5月4日下午3時41分至同日時47分許，在位於桃園市○○區○○路0000號之統一超商泉橋門市，接續領取10萬元，12,000元後，從中抽取2千元作為報酬，餘款再轉交詐騙集團成員。  2 陳秋菊 109年5月2日，向陳秋菊佯稱係其同學並有借錢需求，使陳秋菊因此陷於錯誤，將10萬元匯入李玉婷所申辦之前開帳戶中。  
附表二
編號 證據名稱 卷證位置  說明 1 轉帳紀錄翻拍照片 偵字卷第37頁 與附表一編號1相關 2 YES借錢網網站翻拍照片 偵字卷第39頁 與附表一編號1相關 3 內政部警政署反詐騙諮詢專線紀錄表 偵字卷第41頁 與附表一編號1相關 4 高雄市政府警察局仁武分局大社分駐所受理詐騙帳戶通報警示簡便格式表 偵字卷第43頁 與附表一編號1相關 5 金融機構聯防機制通報單 偵字卷第45頁 與附表一編號1相關 6 郵政存簿影本、郵政跨行匯款申請書  與附表一編號2相關 7 中國信託商業銀行股份有限公司109年5月22日、109年9月十八日、109年10月15日、109年12月21日、110年1月29日函文及所附開戶資料、交易明細資料 偵字卷第23至29頁、59至61頁、65至69頁、81頁、87至89頁 X 8 監視器翻拍照片 偵字卷第31頁 X